【裁判字號】    99,台上,5634
【裁判日期】    990909
【裁判案由】    誣告
【裁判全文】
最高法院刑事判決            九十九年度台上字第五六三四號
上  訴  人  台灣高等法院台中分院檢察署檢察官
被      告  甲○○
上列上訴人因被告誣告案件，不服台灣高等法院台中分院中華民
國九十七年八月十四日第二審判決（九十七年度上訴字第一一一
０號，起訴案號：台灣台中地方法院檢察署九十六年度偵字第一
九四八四號），提起上訴，本院判決如下：
    主  文
上訴駁回。
    理  由
按刑事訴訟法第三百七十七條規定：上訴於第三審法院，非以判
決違背法令為理由，不得為之。是提起第三審上訴，應以原判決
違背法令為理由，係屬法定要件；如上訴理由書狀並未依據卷內
訴訟資料具體指摘原判決不適用何種法則或如何適用不當，或所
指摘原判決違法情事，顯與法律規定得為第三審上訴理由之違法
情形不相適合時，均應認其上訴為違背法律上之程式，予以駁回
。本件原判決就檢察官公訴意旨略以：被告甲○○與徐登旺係舊
識，被告之弟林武吉因其住處鐵門設計不當，造成出入不便，於
民國九十四年十二月十七日十六時許，僱用徐登旺前往其位於台
中市北屯區舊社巷四十八之四號住處，將林武吉兄弟共用之住處
大門拆下，欲載回修改，經被告當時攔阻無效。詎被告明知徐登
旺受林武吉委託而前往其住處拆卸鐵門，欲運回修改，因制止無
效而有不甘，明知徐登旺並未竊盜及毀損上開鐵門，竟意圖使徐
登旺受刑事處分，於九十四年十二月二十三日前往台中市警察局
第五分局提出告訴，向該管警員誣告徐登旺於九十四年十二月十
七日十六時，竊盜、毀損其住處大門，足使徐登旺受有刑事處分
之危險，因認被告涉犯刑法第一百六十九條第一項之誣告罪嫌等
語。經審理結果，認被告之犯罪不能證明，因而撤銷第一審論處
被告意圖使他人受刑事處分，向該管公務員誣告罪刑之判決，改
判諭知被告無罪，已依據卷內資料詳予說明。從形式上觀察，原
判決並無足以影響判決結果之違背法令情形存在。檢察官上訴意
旨略稱：(一)依證人林武吉於警詢、偵查及第一審之證詞，可知其
與被告共同使用之鐵門併有輪軸轉動發聲響及拉開時減少林武吉
住家活動空間等問題存在，依其修復之程度，自以改善林武吉住
家活動空間為要，徐登旺及林武吉將鐵門鋸成二段載走以改成折
疊式鐵門，自堪採信；徐登旺於案發當日僅攜帶鋸斷鐵門之工具
前往，亦屬合理。原判決以該鐵門曾二次因承軸壞掉而予修理，
本次修理原因亦為承軸壞掉，已有認定事實與卷證資料不符之違
法，又置林武吉所為不利於被告之證詞於不顧，復未說明不可採
之理由，自有不備理由之違法。(二)被告與徐登旺為舊識，知悉徐
登旺為鐵工，自知悉徐登旺係居於修理工人之身分前往拆除鐵門
，並於第一審亦供稱：「於報案之前我確實知道鐵門是林武吉叫
告訴人徐登旺拆卸並載運走的」云云。被告報警並指控徐登旺涉
犯毀損、竊盜等罪，自有意圖使徐登旺受刑事訴追而捏造事實之
誣告行為。原判決未說明不採之理由，遽以被告因徐登旺未明確
告知鋸斷並載走鐵門之目的在修改鐵門設計，故懷疑林武吉、徐
登旺基於毀損、竊盜之目的而鋸斷鐵門，並據此提出告訴，認被
告主觀上欠缺誣告之故意，自違於經驗法則、論理法則，併有理
由不備之違法。(三)林武吉雖未事前經被告同意即僱用徐登旺拆除
鐵門，惟拆除鐵門時過程約費時三十分鐘，過程中被告夫婦均在
場，並未制止徐登旺鋸斷、拆除及載運鐵門或揚言報警，直至拆
卸完載送鐵門之後，始反對說不修理等情，分據林武吉、告訴人
於第一審證述明確。而被告既在場，自不可能不質問拆鐵門之原
因。則被告於現場既未阻止告訴人鋸斷、拆除之行為，客觀上已
足使徐登旺相信被告不反對拆除鐵門修理。且徐登旺既係在被告
將鐵門拆卸及載送鐵門回去，即無趁人不知而取之情形，自無從
成立竊盜及毀損犯行。況苟係竊盜及毀損，焉有在熟識之鐵門共
有人即被告面前將本案鐵門拆卸及載送離去之理。原判決對於案
發現場之情狀未予斟酌，遽為被告無罪之判決，併有採證違背經
驗法則、論理法則及判決理由不備之違誤。(四)原判決先說明「林
武吉與徐登旺將上開鐵門鋸斷載走果否要將之改成林武吉所稱之
折疊式鐵門，實不能令人無疑」（原判決第六頁），嗣又稱謂「
林武吉與徐登旺將系爭鐵門鋸成二段載走目的是要將鐵門改成折
疊式鐵門」（原判決第九頁）各等語，前後不一，自有理由矛盾
之違法。(五)原判決以鐵門費用未報價，及林武吉、徐登旺對於鐵
門是否須事先測量一節證述不一，為被告有利之證據。惟查，林
武吉因該鐵門有須改善之原因而決定改善，並自願負擔費用等情
，縱徐登旺於該鐵門拆卸後始予報價，林武吉亦能接受，此並無
違反常理之處，原判決認未事先報價即與常理不合，採證有違論
理法則等語。按證據之取捨及證據證明力如何，均屬事實審法院
得自由裁量、判斷之職權，苟其此項裁量、判斷，並不悖乎通常
一般之人日常生活經驗之定則或論理法則，又於判決內論敘其何
以作此判斷之心證理由者，即不得任意指摘其為違法，據為提起
第三審上訴之合法理由。而認定犯罪事實所憑之證據，雖不以直
接證據為限，間接證據亦包括在內；然而無論直接或間接證據，
其為訴訟上之證明，須於通常一般之人均不致有所懷疑，而得確
信其為真實之程度者，始得據為有罪之認定，倘其證明尚未達到
此一程度，而有合理之懷疑存在時，事實審法院復已就其心證上
理由予以闡述，敘明其如何無從為有罪之確信，因而為無罪之判
決，尚不得任意指為違法。經查，本件原判決依憑證人江清進在
第一審之證言，及被告在警詢、第一審之供詞，暨徐登旺鋸成二
段移置車上之鐵門之照片，認定徐登旺與林武吉於九十四年十二
月十七日十六時許，確有將被告與林武吉共同使用之鐵門鋸成二
段後載走之行為；繼依據林武吉、徐登旺分別於警詢、偵查、第
一審之證詞，及經焊接之鐵門照片等證據，說明林武吉、徐登旺
所稱為修理鐵門因承軸造成噪音之問題，而將鐵門鋸斷載走之說
詞，並非可採；再依林武吉於偵查、第一審之證詞，及審酌有關
鐵門修理費用、樣式及有無事先測量等事項，指明林武吉、徐登
旺於第一審之所為本於修理鐵門之目的之證詞，難以遽信；又依
據證人賴啟明、賴登迴在原審之證詞、徐登旺於九十四年十二月
二十三日在警詢時之陳述，及林武吉於偵查中自承因被告提出毀
損、竊盜之告訴，當晚即將鐵門回復原狀等情，暨被告於九十六
年八月十七日提出答辯狀所附警員於九十四年十二月十七日在場
之照片，敘明如何難以證明林武吉、徐登旺本於修繕或修改鐵門
之目的而將鐵門鋸斷載走，被告在阻止無效之情況下，為保障一
己權利而向警方報案，尚難認有誣告之犯意等旨綦詳。原判決綜
合各種相關證據，認檢察官所訴各節尚不足以證明被告犯行，就
案內有關證據，本於調查所得心證，分別定其取捨而為事實上之
判斷，均已於理由內詳加說明，核與證據法則無違，亦無理由不
備、理由矛盾等違法情形存在。上訴理由(一)(二)(三)(五)置原判決已說
明之事項於未論，就屬原審採證認事職權之適法行使，任意指摘
原判決違法，且仍為單純事實之爭執，難謂為適法之第三審上訴
理由。再原判決理由四(三)謂林武吉於九十七年三月三日在第一審
所提出將原有鐵門改為折疊式之鐵門，難以遽信；繼於理由四(五)
依據林武吉在第一審、原審之證詞，說明縱林武吉、徐登旺基於
修繕之目的而拆卸鐵門，然該原因既非被告當時所明知，因而主
觀上並無誣告之犯意。所為被告並無誣告故意之認定，並無齟齬
；後者，旨在強化並闡述如何獲致被告無誣告犯罪之心證。上訴
理由(四)執一己之說詞指摘原判決違法，殊非合法之上訴第三審理
由。衡以上述說明，應認其上訴為違背法律上之程式，予以駁回
。
據上論結，應依刑事訴訟法第三百九十五條前段，判決如主文。
中    華    民    國  九十九  年    九    月    九    日
                      最高法院刑事第十二庭
                          審判長法官  黃  一  鑫
                                法官  張  春  福
                                法官  林  勤  純
                                法官  陳  國  文
                                法官  宋  明  中
本件正本證明與原本無異
                                      書  記  官
中    華    民    國  九十九  年    九    月   十五   日
                                                      Ｅ

司法院資訊處製作；財團法人民間司法改革基金會備份。
